臺灣士林地方法院刑事簡易判決　　　 100年度審簡字第1407號
公　訴　人　臺灣士林地方法院檢察署檢察官
被　　　告　游文雄
上列被告因詐欺案件，經檢察官提起公訴（100 年度偵緝字第68
1 、682 號）暨移請併案審理（臺灣臺中地方法院檢察署100 年
度偵緝字第1300號、100 年度偵字第20451 號、第20458 號及第
20459 號），被告於本院準備程序中自白犯罪（100 年度審易字
第1661號），經本院合議庭裁定由受命法官獨任依簡易程序審理
，並判決如下：
    主  文
游文雄幫助犯詐欺取財罪，處有期徒刑伍月，如易科罰金，以新
臺幣壹仟元折算壹日。
    犯 罪 事 實 及 理 由
一、本件犯罪事實：游文雄在可預見將金融機構帳戶交由他人使
    用，可能成為所謂「人頭帳戶」，幫助詐欺集團於行騙社會
    大眾匯款至該帳戶後，進而用以收取贓款及掩飾犯行並躲避
    司法機關之追查，竟仍不顧他人可能遭受之財產損害危險，
    基於即使發生亦不違反其本意之幫助詐欺取財之不確定故意
    ，猶於民國97年12月間某日，在不詳地點，將其向國泰世華
    商業銀行西屯分行（下稱國泰世華銀行）所申請開立之帳號
    000-000000000000號帳戶之存摺、密碼、印章及國民身分證
    影本，交付予真實姓名年籍均不詳之成年人使用。嗣上開姓
    名年籍均不詳之成年人及其所屬詐欺集團成員，於取得游文
    雄所交付之上開帳戶資料後，即共同意圖為自己不法之所有
    ，並基於詐欺取財之犯意聯絡，分別於如附表所示之時間，
    以附表所示之詐欺手段，詐騙蔡靜茹、馮嘉璐、黃冠銓、梁
    博武、莊智凱、劉慧宜、陳怡嘉、王鳳英、朱亦珊、張嘉峻
    及蔡玉玲等11人，使渠等因不疑有他而陷於錯誤，進而將如
    附表所示款項匯入上開被告所有之帳戶，各遭該詐欺集團詐
    得如附表所示之款項。嗣經蔡靜茹、馮嘉璐、黃冠銓、梁博
    武、莊智凱、劉慧宜、陳怡嘉、王鳳英、朱亦珊、張嘉峻及
    蔡玉玲等人發覺有異，進行查證後，發覺受騙而報警，始循
    線查知上情。
二、本件證據引用檢察官起訴書及移送併辦意旨書（如附件）之
    記載，並補充：被告游文雄於本院準備程序中所為自白（本
    院100年11月2日準備程序筆錄參照）。
三、按刑法上之幫助犯，係指以幫助之意思，對於正犯資以助力
    ，而未參與實施犯罪之行為者而言（最高法院49年臺上字第
    77號判例參照）。查被告提供其帳戶之存摺、密碼、印章及
    國民身分證影本等物予真實姓名年籍不詳之成年人士，供該
    人士或與之具有詐欺取財之犯意聯絡者，作為詐欺取財所用
    之出入帳戶，予詐欺取財犯行助力，所實施者非屬詐欺取財
    之構成要件行為，且係基於幫助犯意為之，核其所為，係犯
    刑法第30條第1 項、第339 條第1 項幫助詐欺取財罪。被告
    幫助他人犯詐欺取財罪，為幫助犯，爰依刑法第30條第2 項
    之規定減輕其刑。而被告之幫助詐欺取財行為，侵害被害人
    蔡靜茹、馮嘉璐、黃冠銓、梁博武、莊智凱、劉慧宜、陳怡
    嘉、王鳳英、朱亦珊、張嘉峻及蔡玉玲等11人之財產法益，
    係一行為而觸犯數罪名，為想像競合犯，應從情節即受害較
    重之幫助詐欺被害人王鳳英部分處斷。至臺灣臺中地方法院
    檢察署於100 年9 月30日、同年10月6 日分別以中檢輝禮
    100 偵緝1300字第123904號、中檢輝賓100 偵20451 字第
    125615號函請本院併案審理之犯罪事實，與本案被訴之犯罪
    事實間有一行為觸犯數罪名之想像競合犯裁判上一罪關係，
    本院自得併予審理。爰審酌被告提供帳戶供不法之徒詐欺取
    財，使正犯得以隱匿其真實身分，減少遭查獲之風險，增添
    被害人尋求救濟以及警察機關查緝犯罪之困難，亦造成社會
    及金融秩序紊亂，惡性非輕，且被害人等所受損害之金額甚
    鉅，受害人數眾多，兼衡其犯罪之動機、手段，於本院審理
    時終能坦認犯行之犯後態度，暨其家庭生活狀況等一切情狀
    ，量處如主文所示之刑，並諭知易科罰金之折算標準，以資
    懲儆。
四、據上論斷，應依刑事訴訟法第449 條第2 項、第3 項、第45
    4 條第2 項，刑法第30條、第339 條第1 項、第55條、第41
    條第1 項前段，刑法施行法第1 條之1 第1 項、第2 項前段
    ，逕以簡易判決處刑如主文。
中    華    民    國   100    年    12    月    27    日
                刑事第一庭  法  官  劉瓊雯
如不服本判決，應於收受送達後10日內向本院提出上訴書狀（均
須按他造當事人之人數附繕本），切勿逕送上級法院。
以上正本證明與原本無異。
                            書記官  吳尚文
中    華    民    國  100     年    12    月    30    日
附錄法條:
刑法第339條第1項
中華民國刑法第339條第1項
（普通詐欺罪）
意圖為自己或第三人不法之所有，以詐術使人將本人或第三人之
物交付者，處 5 年以下有期徒刑、拘役或科或併科 1 千元以下
罰金。
附表：
    ┌──┬───┬─────┬─────────────┬───────┐
    │編號│被害人│遭詐欺時間│詐欺手法                  │被害人遭詐騙後│
    │    │姓名  │          │                          │匯款之金額（新│
    │    │      │          │                          │臺幣）        │
    ├──┼───┼─────┼─────────────┼───────┤
    │1   │蔡靜茹│98年1月16 │詐騙集團成員在「雅虎奇摩拍│8,000元       │
    │    │      │日下午1 時│賣網站」上，設置拍賣網頁，│              │
    │    │      │07分      │佯裝網路拍賣賣家，且刊登虛│              │
    │    │      │          │偽不實之標售訊息，於民國98│              │
    │    │      │          │年1 月15日某時，蔡靜茹在瀏│              │
    │    │      │          │覽其上之拍賣訊息後，隨即依│              │
    │    │      │          │照網頁上所刊登之條件進行競│              │
    │    │      │          │標，並以新臺幣（下同）8,00│              │
    │    │      │          │0 元標得網頁上所刊登標示之│              │
    │    │      │          │WX-T 92 廠牌折疊款手機產品│              │
    │    │      │          │。俟上開詐騙集團成員隨即通│              │
    │    │      │          │知蔡靜茹繳交款項，蔡靜茹不│              │
    │    │      │          │疑有他而陷於錯誤，遂依照詐│              │
    │    │      │          │騙集團成員之指示，於前揭時│              │
    │    │      │          │日，以ATM 轉帳匯款方式，匯│              │
    │    │      │          │款8,00 0元至游文雄所提供之│              │
    │    │      │          │上開人頭帳戶內，且隨即遭該│              │
    │    │      │          │詐騙集團成員領取一空。    │              │
    ├──┼───┼─────┼─────────────┼───────┤
    │2   │馮嘉璐│98年1月16 │詐騙集團成員在「雅虎奇摩拍│56,00元       │
    │    │      │日下午1 時│賣網站」上，設置拍賣網頁，│              │
    │    │      │13分許    │佯裝網路拍賣賣家，且刊登虛│              │
    │    │      │          │偽不實之標售訊息，於98 年1│              │
    │    │      │          │月16日凌晨1 時08分許，馮嘉│              │
    │    │      │          │璐在瀏覽其上之拍賣訊息後，│              │
    │    │      │          │隨即依照網頁上所刊登之訊息│              │
    │    │      │          │與詐騙集團成員聯繫，並以5,│              │
    │    │      │          │600 元購得網頁上所刊登標示│              │
    │    │      │          │之張惠妹世界巡迴演唱會門票│              │
    │    │      │          │2 張。俟上開詐騙集團成員隨│              │
    │    │      │          │即通知馮嘉璐繳交款項，馮嘉│              │
    │    │      │          │璐不疑有他因而陷於錯誤，遂│              │
    │    │      │          │依照詐騙集團成員之指示，於│              │
    │    │      │          │前揭時日，以ATM 轉帳匯款方│              │
    │    │      │          │式，匯款5,600 元至游文雄所│              │
    │    │      │          │提供之上開人頭帳戶內，且隨│              │
    │    │      │          │即遭該詐騙集團成員領取一空│              │
    │    │      │          │。                        │              │
    ├──┼───┼─────┼─────────────┼───────┤
    │3   │黃冠銓│98年1月16 │詐騙集團成員在「雅虎奇摩拍│91,00元       │
    │    │      │日下午5 時│賣網站」上，設置拍賣網頁，│              │
    │    │      │許        │佯裝網路拍賣賣家，且刊登虛│              │
    │    │      │          │偽不實之標售訊息，於98 年1│              │
    │    │      │          │月16日中午12時54分，黃冠銓│              │
    │    │      │          │在瀏覽其上之拍賣訊息後，隨│              │
    │    │      │          │即依照網頁上所刊登之訊息與│              │
    │    │      │          │詐騙集團成員聯繫，並以9,10│              │
    │    │      │          │0 元購得網頁上所刊登標示之│              │
    │    │      │          │華碩廠牌Eee PC 1000H紅色款│              │
    │    │      │          │商品乙台。俟上開詐騙集團成│              │
    │    │      │          │員隨即通知黃冠銓繳交款項，│              │
    │    │      │          │黃冠銓不疑有他而陷於錯誤，│              │
    │    │      │          │遂依照詐騙集團成員之指示，│              │
    │    │      │          │於前揭時日，以ATM 匯款方式│              │
    │    │      │          │，匯款9,100 元至游文雄所提│              │
    │    │      │          │供之上開人頭帳戶內，且隨即│              │
    │    │      │          │遭該詐騙集團成員領取一空。│              │
    ├──┼───┼─────┼─────────────┼───────┤
    │4   │梁博武│98年1月16 │詐騙集團成員在「露天拍賣網│5,000元       │
    │    │      │日下午1 時│站」上，設置拍賣網頁，佯裝│              │
    │    │      │52分許    │網路拍賣賣家，且刊登虛偽不│              │
    │    │      │          │實之標售訊息，於98年1 月16│              │
    │    │      │          │日許，梁博武在瀏覽其上之拍│              │
    │    │      │          │賣訊息後，隨即依照網頁上所│              │
    │    │      │          │刊登之訊息與詐騙集團成員聯│              │
    │    │      │          │繫，並以5000元購得網頁上所│              │
    │    │      │          │刊登標示之WII 遊戲機1 臺。│              │
    │    │      │          │嗣上開詐騙集團成員隨即通知│              │
    │    │      │          │梁博武繳交款項，梁博武不疑│              │
    │    │      │          │有他而陷於錯誤，遂依照詐騙│              │
    │    │      │          │集團成員之指示，於前揭時日│              │
    │    │      │          │，以網路帳號轉帳匯款方式，│              │
    │    │      │          │匯款5,000 元至游文雄所提供│              │
    │    │      │          │之上開人頭帳戶內，且隨即遭│              │
    │    │      │          │該詐騙集團成員領取一空。  │              │
    ├──┼───┼─────┼─────────────┼───────┤
    │5   │莊智凱│98年1月16 │詐騙集團成員在「雅虎奇摩拍│6,000元       │
    │    │      │日下午4 時│賣網站」上，設置拍賣網頁，│              │
    │    │      │許        │佯裝網路拍賣賣家，且刊登虛│              │
    │    │      │          │偽不實之標售訊息，於98 年1│              │
    │    │      │          │月16日15時30分，莊智凱在瀏│              │
    │    │      │          │覽其上之拍賣訊息後，隨即依│              │
    │    │      │          │照網頁上所刊登之訊息與詐騙│              │
    │    │      │          │集團成員聯繫，並以6,000 元│              │
    │    │      │          │購得網頁上所刊登標示之張惠│              │
    │    │      │          │妹世界巡迴演唱會門票2 張。│              │
    │    │      │          │俟上開詐騙集團成員隨即通知│              │
    │    │      │          │莊智凱繳交款項，莊智凱不疑│              │
    │    │      │          │有他而陷於錯誤，遂依照詐騙│              │
    │    │      │          │集團成員之指示，於前揭時日│              │
    │    │      │          │，以ATM 匯款方式，匯款6,00│              │
    │    │      │          │0 元至游文雄所提供之上開人│              │
    │    │      │          │頭帳戶內，且隨即遭該詐騙集│              │
    │    │      │          │團成員領取一空。          │              │
    ├──┼───┼─────┼─────────────┼───────┤
    │6   │劉慧宜│98年1月16 │詐騙集團成員在「雅虎奇摩拍│17,000元      │
    │    │      │日某時    │賣網站」上，設置拍賣網頁，│              │
    │    │      │          │佯裝網路拍賣賣家，且刊登虛│              │
    │    │      │          │偽不實之標售訊息，於98 年1│              │
    │    │      │          │月16日，劉慧宜在瀏覽其上之│              │
    │    │      │          │拍賣訊息後，隨即依照網頁上│              │
    │    │      │          │所刊登之訊息與詐騙集團成員│              │
    │    │      │          │聯繫，並以17,000元購得網頁│              │
    │    │      │          │上所刊登標示之太陽劇團門票│              │
    │    │      │          │4 張。俟上開詐騙集團成員隨│              │
    │    │      │          │即通知劉慧宜繳交款項，劉慧│              │
    │    │      │          │宜不疑有他而陷於錯誤，遂依│              │
    │    │      │          │照詐騙集團成員之指示，於前│              │
    │    │      │          │揭時日，以臨櫃匯款方式，匯│              │
    │    │      │          │款17,000元至游文雄所提供之│              │
    │    │      │          │上開人頭帳戶內，且隨即遭該│              │
    │    │      │          │詐騙集團成員領取一空。    │              │
    ├──┼───┼─────┼─────────────┼───────┤
    │7   │陳怡嘉│98年1 月17│詐騙集團成員於不詳時間，在│4,500元       │
    │    │      │日上午11時│不詳地點，以電腦設備連結網│              │
    │    │      │42分許    │際網路至雅虎奇摩拍賣網站，│              │
    │    │      │          │刊登販賣「PS P2007改機版-9│              │
    │    │      │          │.8成新、遊戲機」之不實廣告│              │
    │    │      │          │，適於98年1 月17日11時42分│              │
    │    │      │          │，陳怡嘉在臺北縣汐止市保一│              │
    │    │      │          │街9 巷8 弄2 號4 樓住處上網│              │
    │    │      │          │瀏覽發現後，誤以為真，致陷│              │
    │    │      │          │於錯誤，上網向其訂購PSP 遊│              │
    │    │      │          │戲機乙台，並依該詐騙集團成│              │
    │    │      │          │員之指示，以網路銀行轉帳方│              │
    │    │      │          │式，匯款4500元至游文雄之上│              │
    │    │      │          │開提供予詐騙集團使用之國泰│              │
    │    │      │          │世華銀行帳戶內，旋即遭提領│              │
    │    │      │          │一空。                    │              │
    ├──┼───┼─────┼─────────────┼───────┤
    │8   │王鳳英│98年1 月9 │詐騙集團成員於98年1 月9 日│300,000元     │
    │    │      │日某時    │，以門號0000000000號聯絡王│              │
    │    │      │          │鳳英，向王鳳英誆稱：其為檢│              │
    │    │      │          │察官，王鳳英因與一件案件有│              │
    │    │      │          │關係，必須匯款解決等語，致│              │
    │    │      │          │王鳳英信以為真，乃依其指示│              │
    │    │      │          │於同日至臺北市○○○路○段1│              │
    │    │      │          │09 號國泰世華商業銀行和平 │              │
    │    │      │          │分行匯款300,000 元至游文雄│              │
    │    │      │          │上開國泰世華銀行帳戶，旋遭│              │
    │    │      │          │提領一空。                │              │
    ├──┼───┼─────┼─────────────┼───────┤
    │9   │朱亦珊│98年1月16 │詐騙集團成員於不詳時間，在│8,500元       │
    │    │      │日某時    │不詳地點，以電腦設備連結網│              │
    │    │      │          │際網路至雅虎奇摩拍賣網站，│              │
    │    │      │          │刊登販賣「SHARP T91 」手機│              │
    │    │      │          │之不實廣告，適於98年1 月16│              │
    │    │      │          │日，朱亦珊在臺北縣樹林市（│              │
    │    │      │          │現改制為新北市樹林區）東華│              │
    │    │      │          │街6 號3 樓住處上網瀏覽發現│              │
    │    │      │          │後，誤以為真，致陷於錯誤，│              │
    │    │      │          │上網向其訂購上開手機1 支，│              │
    │    │      │          │並依該詐騙集團成員之指示，│              │
    │    │      │          │匯款8,500 元至游文雄之上開│              │
    │    │      │          │提供予詐騙集團使用之國泰世│              │
    │    │      │          │華銀行帳戶內，旋即遭提領一│              │
    │    │      │          │空。                      │              │
    ├──┼───┼─────┼─────────────┼───────┤
    │10  │張嘉峻│98年1月16 │詐騙集團成員於不詳時間，在│13,000元      │
    │    │      │日下午2 時│不詳地點，以電腦設備連結網│              │
    │    │      │許        │際網路至雅虎奇摩拍賣網站，│              │
    │    │      │          │刊登販售單眼相機之不實拍賣│              │
    │    │      │          │訊息，適張嘉峻於98年1 月16│              │
    │    │      │          │日下午2 時許，在桃園縣中壢│              │
    │    │      │          │市○○路165 巷25號2 樓住處│              │
    │    │      │          │上網瀏覽時發現該訊息後，陷│              │
    │    │      │          │於錯誤而下標購買，張嘉峻乃│              │
    │    │      │          │隨即依其指示匯款13,000元至│              │
    │    │      │          │游文雄所有上開國泰世華銀行│              │
    │    │      │          │帳戶，隨即遭提領一空。    │              │
    ├──┼───┼─────┼─────────────┼───────┤
    │11  │蔡玉玲│98年1月16 │詐騙集團成員於不詳時間，在│8,100元       │
    │    │      │日下午3 時│不詳地點，以電腦設備連結網│              │
    │    │      │38分時    │際網路至雅虎奇摩拍賣網站，│              │
    │    │      │          │刊登「超新二手MSI 微星U100│              │
    │    │      │          │10吋迷你筆記型電腦急售」之│              │
    │    │      │          │不實拍賣訊息，適蔡玉玲於98│              │
    │    │      │          │年1 月16日下午3 時38分許，│              │
    │    │      │          │在高雄市○○區○○路80號住│              │
    │    │      │          │處上網瀏覽時發現該訊息後，│              │
    │    │      │          │陷於錯誤而下標購買，蔡玉玲│              │
    │    │      │          │乃隨即依其指示匯款8,100 元│              │
    │    │      │          │至游文雄所有上開國泰世華銀│              │
    │    │      │          │行帳戶，隨即遭提領一空。  │              │
    └──┴───┴─────┴─────────────┴───────┘